---
title: "Lista de Exercícios 4 - ADAR/UFSM"
author: "Guilherme Nunes Torma"
date: '`r format(Sys.Date(), "%d / %m / %Y")`'
output: html_document
---

<!-- 
Lista 4 original foi dividida em duas:
uma com exercícios tidyr e outra com dplyr
-->


```{r setup, include=FALSE}
rm(list = ls())
knitr::opts_chunk$set(echo = TRUE,
                      comment = "#>",
                      prompt = FALSE, 
                      collapse = TRUE, 
                      include = TRUE)
```



## Pré-requisitos

**Pacotes necessários**

```{r}
library(tidyverse)
pacotes <- c("openair", "rio", "scales", "lubridate")
easypackages::libraries(pacotes)
```

> por que não colocou o tidyverse no vetor `pacotes` também?

**Dados**
```{r}
arq_temp <- tempfile(fileext = ".RData")
download.file(
  "https://github.com/lhmet/adar-ufsm/blob/master/data/dados-lista-exerc4-cap9.RData?raw=true",
  destfile = arq_temp,
  mode = "wb"
)
# nome dos dados carregados para os exercícios
print(load(arq_temp))
```

## Exercícios

1. Converta os dados de anomalias padronizadas do índice de oscilação sul armazenados no *quadro de dados* `soi` (mostrado abaixo) para o formato \"arrumado\" e em ordem cronológica. Os nomes das variáveis na tabela de dados arrumado deve estar sempre em letras minúsculas (conheça a função `tolower()`).

```{r}
soi_tib <- as_tibble(soi)
soi_tib <- soi_tib %>% pivot_longer(., cols = -YEAR, names_to = "mes", values_to = "soi")
colnames(soi_tib) <- tolower(colnames(soi_tib))
soi_tib <- soi_tib %>% mutate(., mes = as.integer(mes))
soi_tib %>% glimpse(.)
```


A estrutura esperada dos dados processados é mostrada abaixo: 

```
Rows: 36
Columns: 3
$ year <int> 1951, 1951, 1951, 1951, 1951, 1951, 19...
$ mes  <int> 1, 2, 3, 4, 5, 6, 7, 8, 9, 10, 11, 12,...
$ soi  <dbl> 1.5, 0.9, -0.1, -0.3, -0.7, 0.2, -1.0,...
```


```{r jdt-correcao1, echo = FALSE, comment="JDT>"}
# penalizacoes
p1 <- 0
# nota questão 1
(nq1 <- 1 - p1)
```







- - -

2. Faça a conversão dos dados de precipitação diária, armazenados em um **`tibble**`, para o \"formato arrumado\" e transforme as datas para o tipo de dados *date*.

```{r}
precd_ncdf_tib <- precd_ncdf %>% as_tibble(.)
# pra que o select() no código abaixo? desnecessário!
nome_colunas <- colnames(select(precd_ncdf_tib))
# desnecessario as 3 linhas abaixo - veja código abaixo, basta usar "X%Y.%m.%d" na as.Date()
datas <- str_sub(string = colnames(precd_ncdf_tib)[-c(1, 2)], 2, 11)
novos_nomes <- c("x", "y", datas)
colnames(precd_ncdf_tib) <- novos_nomes
# se voce usou 
precd_ncdf_tib %>%
  pivot_longer(., cols = -c(x, y), names_to = "date", values_to = "prec") %>%
  mutate(., date = as.Date(date, "%Y.%m.%d")) %>%
  glimpse(.)
```

>JDT: A idéia dos exercícios no final do capítulo é usar o que foi aprendido naquele capítulo. Uma alternativa com código mais sucinto, seria:

```{r}
precd_arrum <- pivot_longer(
  data = precd_ncdf, 
  cols = -c(x, y),
  names_to = "date",
  values_to = "prec" 
  ) %>%
  mutate(date = as.Date(date, "X%Y.%m.%d"))
glimpse(precd_arrum)
```



A estrutura esperada do **`tibble`** resultante é mostrada abaixo:

```
Rows: 40
Columns: 4
$ x    <dbl> -60.625, -60.625, -60.625, -60.625, -60.625, -60.625, -6...
$ y    <dbl> 5.125, 5.125, 5.125, 5.125, 5.125, 5.125, 5.125, 5.125, ...
$ date <date> 2010-01-01, 2010-01-02, 2010-01-03, 2010-01-04, 2010-01...
$ prec <dbl> 0.0000000, 0.0000000, 0.0000000, 0.4484863, 2.3515625, 4...
```



```{r jdt-correcao2, echo = FALSE, comment="JDT>"}
# penalizacoes
p2 <- 0.0
# nota questão 1
(nq2 <- 1 - p2)
```




- - -

3. Coloque os dados de poluição (**`tibble`** `poluentes`) no formato \"arrumado\".


```{r}
poluentes %>% select(estacao, duracao, poluente)
```

> Acho que você não entendeu o conceito de [formato arrumado](https://lhmet.github.io/adar-ebook/restrutura%C3%A7%C3%A3o-de-dados-retangulares.html#dados-arrumados). Leia o livro. O resultado esperado seria:


```
#> # A tibble: 3 × 4
#>   estacao ozone so2   no2  
#>     <int> <chr> <chr> <chr>
#> 1       1 1h    1h    <NA> 
#> 2       2 8h    <NA>  <NA> 
#> 3       4 <NA>  <NA>  1h
```

```{r jdt-correcao3, echo = FALSE, comment="JDT>"}
# penalizacoes
p3 <- 1
# nota questão 2
(nq3 <- 1 - p3)
```

- - -

4. a. Coloque os dados meteorológicos diários da estação meteorológica de Santa Maria no formato arrumado. 

```{r}
 dados_sm %>%
  # faltou identacao
   pivot_longer(., 
                #cols = colnames(select(., starts_with("d"))), # desnecessario
                cols = starts_with("d"), # correto
                names_to = "day", 
                values_to = "temp"
                ) %>%
   pivot_wider(., names_from = element, values_from = temp) %>%
   # select(., -c(id, year)) # nao foi solicitada a remocao de variaveis
  glimpse()

```
> JDT: Não há motivo para não ter mantido as colunas `id` e `year`.


   b. Deixe os dados ordenados cronologicamente e obtenha as variáveis com nomes e ordem conforme mostrado na estrutura de dados esperada.
   
```{r}
dados_sm_tib <- dados_sm %>%
  pivot_longer(., 
               #cols = colnames(select(., starts_with("d"))),
               cols = starts_with("d"),
               names_to = "day", 
               values_to = "temp"
               ) %>%
  pivot_wider(., names_from = element, values_from = temp) %>%
  mutate(., day = as.integer(readr::parse_number(day))) %>%
  select(., id, year, month, everything()) %>%
  #! faltou
  #! arrange(year, month, day) %>%
  glimpse(.)
#dados_sm_tib
   

```

```
Rows: 186
Columns: 6
$ id    <chr> "83936", "83936", "83936", "83936", "83936", "...
$ year  <dbl> 2010, 2010, 2010, 2010, 2010, 2010, 2010, 2010...
$ month <dbl> 1, 1, 1, 1, 1, 1, 1, 1, 1, 1, 1, 1, 1, 1, 1, 1...
$ day   <int> 1, 2, 3, 4, 5, 6, 7, 8, 9, 10, 11, 12, 13, 14,...
$ tmax  <dbl> 32.6, 33.4, 24.8, 29.4, 27.0, 24.4, 29.6, 29.4...
$ tmin  <dbl> 17.9, 21.4, 21.6, 23.4, 23.2, 21.8, 18.0, 19.4...
```

> JDT: Só faltou você se certificar de que os dados estão cronologicamente ordenados. O que poderia ser feito com `arrange()`.

   c. Acrescente uma nova variável `tmed` aos dados de temperatura diária arrumados, obtida da média diária da `tmax` e `tmin`.

```{r}
dados_sm_tmed <- dados_sm_tib %>% 
  mutate(., 
         "tmed" = (tmin + tmax) / 2 # aspas desnecessarias
         )

```




```{r jdt-correcao4, echo = FALSE, comment = "JDT>"}
p4 <- c(0 * 1/3) + (0.1 * 1/3) + (0.1 * 1/3)
(nq4 <- 1 - p4)
```

- - -

5. Com os dados obtidos na questão 4c: 




   a. renomeie as as colunas `year`, `month` e `day`para `ano`, `mes` e `dia`, respectivamente.

```{r}
dados_sm_date <- dados_sm_tmed %>% 
  rename(., "ano" = year, "mes" = month, "dia" = day)
```



   b. junte as colunas `ano`, `mes` e `dia` em uma única coluna denominada `data` de forma que a classe dessa nova váriavel seja `date`.

```{r}
dados_sm_date %>%
  unite(., col = data, ano, mes, dia, sep = "-") %>%
  mutate(., data = as.Date(data, "%Y-%m-%d"))
```



   c. Filtre os dados obtidos em **(b)** de forma a descobrir as datas em que as observações de `tmax` ou `tmin` são faltantes. Mostre o **`tibble`** filtrado com as datas e explique o porquê de seus valores. *DICA: quantas observações são esperadas por ano?*. 


```{r}

```


```
#> # A tibble: 5 × 5
#>   id    data    tmax  tmin  tmed
#>   <chr> <date> <dbl> <dbl> <dbl>
#> 1 83936 NA        NA    NA    NA
#> 2 83936 NA        NA    NA    NA
#> 3 83936 NA        NA    NA    NA
#> 4 83936 NA        NA    NA    NA
#> 5 83936 NA        NA    NA    NA
```

```{r jdt-correcao5, echo = FALSE, comment = "JDT>"}
p5 <- 1/3 # faltou a (c)
(nq5 <- 1 - p5)
```




- - -

6. A amostra de dados abaixo possui medidas a cada 6 horas de uma estação meteorológica de superfície. Reestruture os dados no formato \"arrumado\" e junte as informações de data e horário em uma única variável da classe *POSIXct* denominada `date`.

```{r}
dados_zorra <- as_tibble(dados_zorra)
# dados_zorra %>% mutate(., date = as.POSIXct('%d-%m-%Y %H:%M:%OS', length = nrow(dados_zorra)))

dados_zorra_tmax <- select(dados_zorra, date:tmax.1800)
nomes_colunas <- colnames(dados_zorra_tmax)
novos_nomes <- c(str_replace_all(string = nomes_colunas[-1], pattern = "[a-z]", ""))
novos_nomes <- c("date", str_replace_all(string = novos_nomes, pattern = "[:punct:]", replacement = ""))
colnames(dados_zorra_tmax) <- novos_nomes

dados_zorra_tmax <- dados_zorra_tmax %>%
  pivot_longer(., col = -date, names_to = "temp", values_to = "tmax") %>%
  unite(., date, date, temp, sep = "-")


dados_zorra_tmin <- select(dados_zorra, -(tmax.0:tmax.1800))
nomes_colunas <- colnames(dados_zorra_tmin)
novos_nomes <- c(str_replace_all(string = nomes_colunas[-1], pattern = "[a-z]", ""))
novos_nomes <- c("date", str_replace_all(string = novos_nomes, pattern = "[:punct:]", replacement = ""))
colnames(dados_zorra_tmin) <- novos_nomes

dados_zorra_tmin <- dados_zorra_tmin %>%
  pivot_longer(., col = -date, names_to = "temp", values_to = "tmin") %>%
  mutate(., temp = readr::parse_number(temp)) %>%
  unite(., date, date, temp, sep = "-")

dados_zorra_tbl <- full_join(
  x = dados_zorra_tmax,
  y = dados_zorra_tmin,
  codigo = date
)

dados_zorra_tbl %>%
  mutate(., date = as.POSIXct(date, format = "%d-%m-%Y-%H0")) %>%
  glimpse(.)

#dados_zorra_tbl
```

> JDT: Se seus dados tivessem 100 variáveis já pensou quanto código teria que escrever?
Segundo aspecto, na sua solução são os NAs que surgiram e que não estão no gabarito fornecido. A coluna date não está no mesmo formato do gabarito (`POSIXct` ou `dttm`).


A estrutura esperada do *tibble* resultante é mostrada abaixo:



```{r jdt-correcao6, echo = FALSE, comment = "JDT>"}
p6 <- 2/3
(nq6 <- 1 - p6)
```


```
Rows: 16
Columns: 3
$ date <dttm> 2010-01-01 00:00:00, 2010-01-01 06:00:00, 2010-01-01 12:00:00, 2010-01-01 18:...
$ tmax <dbl> 22.1, 21.0, 26.4, 27.0, 26.0, 25.0, 29.4, 29.5, 25.7, 26.3, 28.4, 29.0, 23.5, ...
$ tmin <dbl> 16.0, 13.5, 18.2, 24.1, 19.0, 13.7, 16.3, 22.3, 21.0, 14.1, 17.2, 26.0, 23.0, ...
```


> Essa questão requer a aplicação de funções vistas ao longo do curso.

```{r}
# solução
dados_zorra %>%
  # variaáveis (nome.hora) em uma coluna, valores em outra
  pivot_longer(.,
               cols = -date,
               names_to = "variavel",
               values_to = "valor"
               ) %>%
  # variaveis em uma coluna, valores em outra
  separate(
    .,
    col = variavel,
    into = c("varname", "hora")
    ) %>% 
  mutate(.,
         hora = ifelse(
           nchar(hora) >= 3,
           as.numeric(hora)/100, # 1200 --> 12
           as.numeric(hora) # 0
           ),
         hora = paste0(hora, ":00:00"), # como não tem segundos e a POSIX requer esta info
         date = as.Date(date, "%d-%m-%Y")
         ) %>%
  unite(., col = date, date, hora, sep = " ") %>%
  mutate(., date = as.POSIXct(date)) %>%
  pivot_wider(
    names_from = varname, 
    values_from = valor
    )
```

> Note que setiveres 100 variáveis o código funcionará mesmo assim.


- - -

7. Faça uma junção da tabela de dados de informações das estações de poluição (`estacoes`, dada abaixo) com os períodos de duração de poluição crítica (`poluentes`). A tabela resultante deve conter somente estações que tenham coordenadas espaciais e medidas de poluentes válidas.

```{r}
estacoes <- as_tibble(estacoes)
poluentes <- rename(poluentes, "id" = estacao)
juncao <- inner_join(
  x = estacoes,
  y = poluentes,
  by = "id"
)
glimpse(juncao)
```




Estrutura da tabela resultante:

```
Rows: 3
Columns: 5
$ id       <int> 1, 1, 2
$ lat      <dbl> 42.46757, 42.46757, 42.04915
$ lon      <dbl> -87.81005, -87.81005, -88.27303
$ poluente <chr> "ozone", "so2", "ozone"
$ duracao  <chr> "1h", "1h", "8h"
```

```{r, eval=FALSE}
dados7 <- inner_join(
  x = estacoes, 
  y = poluentes, 
  by = c("id" = "estacao") # sem ter que renomear um dos dados
)
glimpse(dados7)
```


```{r jdt-correcao7, echo = FALSE, comment = "JDT>"}
p7 <- 0
(nq7 <- 1 - p7)
```

- - -

8. Combine as 2 tabelas abaixo de forma que:

  a. A tabela resultante contenha todas as datas compreendidas pelas duas tabelas (e em ordem cronológica) e as observações de umidade do solo (`theta`) sejam preenchidas com `NA`. 

```{r}
datas_comp <- as_tibble(datas_comp)
datas_obs <- as_tibble(datas_obs)
datas_juntas <- full_join(
  x = datas_comp,
  y = datas_obs,
  codigo = "date"
)
datas_juntas %>%
  arrange(., date) %>%
  glimpse(.)
```









  b. a tabela resultante contenha exatamente as datas da tabela `data_comp` (em ordem cronológica) e as observações de umidade do solo (`theta`) sejam preenchidas com `NA`.
  

```{r}

datas_juntas_b <- left_join(
        x = datas_comp,
        y =  datas_obs,
    codigo = "date"
)
datas_juntas_b %>% arrange(.,date) %>% glimpse(.)
```


```{r jdt-correcao8, echo = FALSE, comment = "JDT>"}
p8 <- 0.0
(nq8 <- 1 - p8)
```




- - - 

9. Utilizando os dados horários de estações meteorológicas automáticas (EMA) do RS (`dados_rs_08_16`), determine a data inicial, final e o período de dados (em anos) de cada estação (identificada pela variável `site`).

```{r}
# dados_rs_08_16 <- as_tibble(dados_rs_08_16)
# dados_rs_08_16_inicial <- dados_rs_08_16 %>%
#   group_by(., site) %>%
#   summarise(., inicio = first(date))
# dados_rs_08_16_inicial
# 
# dados_rs_08_16_final <- dados_rs_08_16 %>%
#   group_by(., site) %>%
#   summarise(., final = last(date))
# dados_rs_08_16_final
# Porque dividir seu codigo se isso pode ser feito conjuntamente
# voce esta tornando ineficiente sua programacao, menos codigo, melhor programacao
# Nao fique repetindo seu codigo,

# desnecessario!
# dados_rs_08_16_periodo <- full_join(
#   x = dados_rs_08_16_inicial,
#   y = dados_rs_08_16_final,
#   coidgo = site
# )
# dados_rs_08_16_periodo %>%
#   mutate(., inicio = year(inicio), final = year(final)) %>%
#   unite(., col = periodo, inicio, final, sep = "-") %>%
#   head(.) %>%
#   tail(.)

dados_rs_08_16_inicial <- dados_rs_08_16 %>%
  group_by(., site) %>%
  # para assegurar que os dados estao cronologicamente ordenados
  arrange(date) %>%
  # CALCULO INTEGRADO
  summarise(., inicio = first(date), final = last(date))



#dados_rs_08_16_periodo   %>% mutate(., inicio = as_date(year(inicio)), final = as_date(year(final))) %>% mutate(., periodo = interval(inicio, final))
```

> JDT: foram solicitadas 3 colunas na tabela de resultado final: data inicial, data final e o período (número de anos com dados disponíveis). Você colocu somente o ano inicial e final. Mais atenção no que é solicitado. Na dúvida pergunte.


```{r jdt-correcao9, echo = FALSE, comment = "JDT>"}
p9 <- 1/3
(nq9 <- 1 - p9)
```

> 

```{r check-9}
por_ano <- dados_rs_08_16 %>% 
  #filter(site == "A899") %>%
  select(site, date) %>%
  group_by(site, year = year(date)) %>%
  summarise(
    inicio = min(date),
    fim = max(date),
    #periodo = as.vector((fim - inicio)/365.25)
    fracao_dias_com_obs = n()/24, #
    dias_calendario = ifelse(unique(year(date)) %% 4 == 0, 366, 365), 
    periodo = fracao_dias_com_obs/dias_calendario,
    intervalo = time_length(interval(inicio, fim), "year"),
    .groups = "drop"
    ) 
por_site <- por_ano %>%
  group_by(site) %>%
 summarise(inicio = min(inicio), 
           fim = max(fim), 
           dias_com_obs = sum(fracao_dias_com_obs), 
           dias_calendario = sum(dias_calendario),
           periodo = round(sum(periodo), 2),
           periodo_interv = round(sum(intervalo), 2),
           .groups = "drop"
           ) 
glimpse(por_site)
# qualquer metodo estaria correto, pois teriam mesmo resultado
select(por_site, inicio, fim, periodo, periodo_interv)
```


- - -

10. Determine a porcentagem de dados válidos (ou seja, não faltantes) de cada variável para cada EMA. Aproxime os valores para números inteiros.

```{r}
dados_rs_08_16 <- as_tibble(dados_rs_08_16)

numero_observacoes <- nrow(dados_rs_08_16)

tair <- dados_rs_08_16 %>%
  select(., tair) %>%
  summarise(., Percentual = !is.na(tair)) %>%
  summarise(., Percentual = round(100 * sum(Percentual) / numero_observacoes))
tair
rh <- dados_rs_08_16 %>%
  select(., rh) %>%
  summarise(., Percentual = !is.na(rh)) %>%
  summarise(., Percentual = round(100 * sum(Percentual == TRUE) / numero_observacoes))
rh
rg <- dados_rs_08_16 %>%
  select(., rg) %>%
  summarise(., Percentual = !is.na(rg)) %>%
  summarise(., Percentual = round(100 * sum(Percentual == TRUE) / numero_observacoes))
rg
prec <- dados_rs_08_16 %>%
  select(., prec) %>%
  summarise(., Percentual = !is.na(prec)) %>%
  summarise(., Percentual = round(100 * sum(Percentual == TRUE) / numero_observacoes))
prec
ws <- dados_rs_08_16 %>%
  select(., ws) %>%
  summarise(., Percentual = !is.na(ws)) %>%
  summarise(., Percentual = round(100 * sum(Percentual == TRUE) / numero_observacoes))
ws



```


> JDT: uma dica valiosa de programação: "Do not repeat yourself." Sempre que perceber padrões de repetição, certamente significa que há uma forma mais eficaz de codificar. No caso:


```{r}
perc_valid <- function(x){
  as.integer(mean(!is.na(x)) * 100)
}
  
exerc_10_dnry <- dados_rs_08_16 %>%
  group_by(
  .data = .,
  site
  ) %>%
  summarise(
    .data = .,
    tair = perc_valid(tair),
    rh = perc_valid(rh),
    prec = perc_valid(prec),
    rg = perc_valid(rg),
    ws = perc_valid(ws)
  )

glimpse(exerc_10_dnry)
```

>JDT: ainda há repetição! Então, podemos usar `summarise_at()` ou `summarise(across())`.


```{r}
validos <- dados_rs_08_16 %>%
  group_by(site) %>%
  summarise(across(tair:ws, perc_valid)) 
glimpse(validos)
```


```{r jdt-correcao10, echo = FALSE, comment = "JDT>"}
p10 <- 0.1
(nq10 <- 1 - p10)
```


- - -

11. Com o resultado da questão anterior, adicione uma variável indicativa da porcentagem média de observações válidas de todas variáveis. Ordene esta tabela em ordem decrescente da disponibilidade média de observações. 
  

```{r jdt-correcao11, echo = FALSE, comment = "JDT>"}
p11 <- 1
(nq11 <- 1 - p11)
```



- - -

12. Para a EMA de Santa Maria (ver `info_emas_rs_08_16`) obtenha o ciclo diurno médio da temperatura do ar e a porcentagem de dados válidos usados para compor a `tair` média de cada hora. 

> Dica: Para extrair as horas das datas use a função `lubridate::hour(date)`.

```{r}


```



```{r jdt-correcao12, echo = FALSE, comment = "JDT>"}
p12 <- 1
(nq12 <- 1 - p12)
```


- - -

13. Com os dados de temperatura do ar (`tair`) filtrados para EMA de Santa Maria (a) selecione somente os dias observações válidas nas 24 horas (dias completos, ou seja, sem nenhuma falha nas 24 h). A partir destes dados (b) obtenha a frequência de ocorrência da temperatura mínima para cada horário do dia. (c) Apresente a tabela de resultados em ordem decrescente da frequência de ocorrência.

> Dica: para obter o dia a partir da data e hora (coluna `date` do tipo `POSIXct`) use `lubridate::floor_date(date, unit = "day")`.




```{r jdt-correcao13, echo = FALSE, comment = "JDT>"}
p13 <- 1
(nq13 <- 1 - p13)
```



- - -

14. Neste exercício aplicaremos um controle de qualidade básico de dados meteorológicos. Você irá verificar se nos dados da EMA de Santa Maria (A803, mesmos dados do item **a** do exercício anterior) ocorreram casos em que a temperatura máxima (mínima) diária foi acima (abaixo) dos recordes históricos registrados pela estação meteorológica convencional do INMET de Santa Maria (site 83936). Os recordes históricos de temperatura máxima e mínima estão disponíveis nos dados `recordes_temp` para cada mês do ano. Você deve obter os casos suspeitos na estrutura conforme abaixo.

```
# A tibble: 8 x 7
  date                 tmax  tmin   mes site 
  <dttm>              <dbl> <dbl> <dbl> <chr>
1 2009-10-30 00:00:00  35.8  20.4    10 83936
2 2009-10-31 00:00:00  36.8  21.8    10 83936
3 2013-12-26 00:00:00  38.3  21.2    12 83936
4 2014-02-05 00:00:00  38    23.8     2 83936
5 2014-02-06 00:00:00  38.3  24.4     2 83936
6 2014-02-07 00:00:00  39.5  23.2     2 83936
7 2014-02-09 00:00:00  38.3  22.9     2 83936
8 2014-10-29 00:00:00  36.8  22.4    10 83936
# ... with 2 more variables: tmin_abs <dbl>,
#   tmax_abs <dbl>
```



```{r jdt-correcao14, echo = FALSE, comment = "JDT>"}
p14 <- 0
(nq14 <- 1 - p14)
```


```{r jdt-nota-final, comment = "JDT>", echo=FALSE}
# requer conexão de internet
source("https://gist.githubusercontent.com/lhmet/3ddfc43bcf796c81ecfd9bb93f5f5dc2/raw/b489a6bb4d948472afa5068256b7869a7997e109/aux-funs-list-correction")
coleta_notas
# verificação de autoria
nota <- round((sum(coleta_notas)/length(coleta_notas) * 10), 1)
message("Nota: ", nota)

```




